【裁判字號】    98,上易,735
【裁判日期】    981014
【裁判案由】    妨害名譽
【裁判全文】
臺灣高等法院高雄分院刑事判決         98年度上易字第735號
上  訴  人  臺灣高雄地方法院檢察署檢察官
被      告  甲○○
上列上訴人因被告妨害名譽案件，不服臺灣高雄地方法院98年度
審易字第1684號中華民國98年8月17日第一審判決（起訴案號：
臺灣高雄地方法院檢察署97年度偵字第684 號），提起上訴，本
院判決如下：
    主  文
上訴駁回。
    理  由
一、原聲請簡易判決處刑意旨略以：被告甲○○亦明知「跛腳」
    、「廢物」等語無關公眾利益，但客觀上足以貶損他人名譽
    ，然被告與張仁政因同居時之財務及情感糾紛時而發生爭執
    ，進而依序於下列時、地，以上開詞語妨害對方之名譽：(1)
    張仁政先於民國（下同）96年4 月25日12時10分許，與被告
    在被告任教位於高雄市苓雅區○○○路103 號高雄市苓雅區
    四維國小教室外之馬路邊（即圍牆紅磚道上）發生口角爭執
    ，張仁政竟於該等可由不特定人共建共聞之處所，以「染有
    性病」、「愛滋病」、「骯髒女人」、「疹」等語辱罵被
    告（本件張仁政所涉誹謗犯行部分，業經原審以97年度審簡
    字第3080號判決），而被告亦回以「跛腳」、「廢物」等語
    ，足以貶損張仁政之名譽。(2)張仁政又於同年4 月26日11時
    40分許，在前揭四維國小合群樓靠近苓雅路圍牆外之可由不
    特定人共見共聞之處所，辱罵被告「有性病」、「身體不乾
    淨」等語，被告則亦回以：「廢物」、「跛腳」等語，以此
    方式互相辱罵，足以貶損張仁政之名譽。(3)張仁政另於同年
    5 月23日某時許，與被告發生口角後，尾隨甲○○至四維國
    小四維樓5 樓自然教室之學年會議會場外，於所有與會教師
    面前辱罵被告：「都是你把性病傳染給我」等語，被告則當
    場回以：「你的女兒是因為你才去鬧自殺」等語，以此方式
    互相辱罵，足以貶損張仁政之名譽，因認被告所為係犯刑法
    第309 條第1 項之公然侮辱罪嫌（至於張仁政涉嫌毀謗甲○
    ○之部份已據原審法院各判處拘役30日，尚未確定）。
二、原審法院判決略以：本件被告甲○○因妨害名譽案件，經檢
    察官聲請簡易判決處刑，認被告係犯刑法第條309 條第1 項
    之公然侮辱罪嫌，而依同法第314 條之規定，須告訴乃論，
    而告訴或請求乃論之罪，未經告訴、請求者，應諭知不受理
    判決，告訴人張仁政係於96年5 月23日至高雄市政府警察局
    苓雅分局民權路派出所提出告訴，其告訴意旨略以：伊於96
    年5 月23日12時54分至高雄市○○○路和民權一路交叉口送
    便當給被告，伊向被告告知昨天大樂透有中四星，被告即向
    他要該中獎的大樂透彩券，伊不願交出該彩券，被告就將湯
    蓋打開從副駕駛座窗戶往內潑，之後又罵伊跛腳、廢人，然
    後就回到學校去了等語，與本件聲請簡易判決處刑意旨所指
    ，被告分於96年4 月25日、4 月26日在四維國小圍牆旁、5
    月23日在四維國小四維樓5 樓自然教室之學年會議會場等處
    所為公然侮辱犯行，本屬不同時、地所為涉嫌犯罪之舉，告
    訴人前開所提告訴，效力自難及於聲請意旨所指犯行部分，
    足認告訴人對被告所為本件涉嫌犯行部分，並未合法提出告
    訴，因而為諭知不受理之判決。
三、本院按，告訴乃論之罪，未經告訴者，應諭知不受理之判決
    ，刑事訴訟法第303 條第3 款定有明文。查本件被告甲○○
    經檢察官以其涉嫌刑法第309 條第1 項之公然侮辱罪而聲請
    原審法院為簡易判決處刑，並檢送影印卷7 宗過院參辦（見
    台灣高雄地方法院檢察署發文字號雄檢惟珍96偵27027 號函
    ，原審97年審簡字第3080號卷第1 頁），惟經遍查公訴人聲
    請原審法院為簡易判決處刑所檢送之7 宗影印卷（96年度他
    字第3612號卷2 宗、97年度偵字第684 號卷2 宗、96年度偵
    字第27027 號卷2 宗、高市警苓分偵字第0960014966號卷、
    ）之所有有關張仁政供述或狀述之卷證內容（96年6 月20日
    、96年10月9 日、97年3 月25日之偵查筆錄，96年4 月24日
    張仁政遭傳染皰疹傷害案之警詢筆錄、96年5 月23日張仁政
    遭毀損、侮辱案之警詢筆錄等，均未見公訴人聲請簡易判決
    所指之張仁政就被告甲○○有於(1)96年4 月25日12時10分許
    ，在高雄市苓雅區○○○路103 號高雄市苓雅區四維國小教
    室外之馬路邊以「跛腳」、「廢物」辱罵；(2)同年4 月26日
    11時40分許，於前揭四維國小合群樓靠近苓雅路圍牆外之處
    所以「廢物」、「跛腳」等語辱罵；(3)同年5 月23日某時許
    ，甲○○與張仁政發生口角後，於四維國小四維樓5 樓自然
    教室學年會議會場外稱：「你的女兒是因為你才去鬧自殺」
    等語辱罵張仁政之供述，並就上開行為提出告訴，此觀全案
    卷證之筆錄記載即明（至於本案被告甲○○對告訴人張仁政
    提出告訴稱：張仁政於(1)96年4 月25日12時10分許，在高雄
    市苓雅區○○○路103 號高雄市苓雅區四維國小教室外之馬
    路邊以「骯髒女人」、「染性病、皰疹、愛滋病」等語辱罵
    甲○○。(2)同年4 月26日11時40分許，在前揭四維國小合群
    樓靠近苓雅路圍牆外之處所以「有性病」、「身體不乾淨」
    等語辱罵甲○○；(3)同年5 月23日某時許，甲○○與張仁政
    發生口角後，於四維國小四維樓5 樓自然教室之學年會議會
    場外辱罵甲○○：「都是你把性病傳染給我」等語；已據原
    審法院就被告張仁政涉犯公然侮辱罪3 罪各判刑拘役30日並
    定執行刑拘役80日）；至於告訴人張仁政雖曾於96年5 月23
    日14時15分許至警局製作警詢筆錄並提出毀損與妨害名譽之
    告訴，惟其於警詢係稱：「伊於96年5 月23日12時54分至高
    雄市○○○路和民權一路交叉口送便當給被告，伊向被告告
    知昨天大樂透有中四星，被告即向他要該中獎的大樂透彩券
    ，伊不願交出該彩券，被告就將湯蓋打開從副駕駛座窗戶往
    內潑，之後又罵伊跛腳、廢人，然後就回到學校去了」等語
    ，此觀高雄市政府警察局苓雅分局高市警苓分偵字第096001
    4966號卷第1-3 頁之記載即明，告訴人張仁政具體指述之犯
    罪事實係針對被告甲○○於96年5 月23日12時54分在高雄市
    ○○○路和民權一路交叉口拿告訴人送的便當與藥膳熱湯潑
    告訴人，理由是因為告訴人向被告告知昨天大樂透有中四星
    ，被告要該中獎的彩券，告訴人不願交出彩券，被告就潑湯
    汁，之後又罵告訴人跛腳、廢人等之毀損、侮辱犯行提出告
    訴，其非對被告上開(1)96年4 月25日12時10分許在高雄市苓
    雅區○○○路103 號高雄市苓雅區四維國小教室外之馬路邊
    （即圍牆紅磚道上）辱罵張仁政「跛腳」、「廢物」；(2)同
    年4 月26日11時40分許，在前揭四維國小合群樓靠近苓雅路
    圍牆外辱罵張仁政：「廢物」、「跛腳」；(3)2 人於同年5
    月23日某時許，發生口角後，在四維國小四維樓5 樓自然教
    室之學年會議會場外辱罵張仁政：「你的女兒是因為你才去
    鬧自殺」等涉嫌侮辱之犯罪事實提出告訴，故已難認告訴人
    就上開(1)(2)(3)被告所涉嫌之犯罪事實已合法提出告訴；是被
    告甲○○就告訴人張仁政所指涉嫌上開(1)(2)(3)犯行因屬刑法
    第309 條第1 項之罪，依同法第245 條第1 項規定係屬告訴
    乃論，復未據告訴權人張仁政就檢察官聲請簡易判決處刑之
    被告涉嫌上開(1)(2)(3)之犯行，於告訴期間內對被告提出告訴
    ，原審對被告為不受理之諭知，核無不當。
四、檢察官上訴意旨略以：本件告訴人與被告纏訟迄今，其中發
    生告訴人告訴被告涉嫌毀損之案件，並經本署檢察官於98年
    4 月29日以97年《檢察官誤載為98年》偵續字第366 號處分
    不起訴。原審應調閱該案查明告訴人之真意以及所指述之範
    圍，原審未查而僅以本件所附之卷證資料為調查而為不受理
    判決，應有未洽，請求撤銷原判決，另為適當之判決等語。
五、然本院經調閱上訴人所指之台灣高雄地方法院檢察署97年度
    偵續字第366 號全卷共9 宗（包含高雄市政府警察局苓雅
    分局高市警苓分偵字第0960014966號卷1 宗、96年度他字
    第3612號卷2 宗、96年度偵字第27027 號卷2 宗、96年
    度偵字第684 號卷2 宗、97年偵續字第366 號卷2 宗），
    觀諸該全案內容，其中至共7 宗卷之內容與本件公訴人
    聲請原審法院為簡易判決處刑所檢送之卷宗證物相同，至於
    台灣高雄地方法院檢察署97年偵續字第366 號卷，觀其內容
    亦無張仁政就被告有關涉嫌上開(1)(2)(3)之犯罪事實有所指述
    或狀述以及言詞或書狀提出告訴之記載（97年11月17日、97
    年12月1 日、97年12月15日偵查筆錄），該97年偵續字第36
    6 號卷告訴人張仁政亦係具體指出「伊於96年5 月23日12時
    54分至高雄市○○○路和民權一路交叉口送便當給被告，伊
    向被告告知昨天大樂透有中四星，被告即向他要該中獎的大
    樂透彩券，伊不願交出該彩券，被告就將湯蓋打開從副駕駛
    座窗戶往內潑，之後又罵伊跛腳、廢人，然後就回到學校去
    了」等之犯罪事實，故本案公訴人聲請原審法院為簡易判決
    處刑所檢送之卷證資料以及本院調閱之台灣高雄地方法院檢
    察署97年度偵續字第366 號全卷資料均無告訴人張仁政指述
    被告犯有上開(1)(2)(3)之侮辱犯行之記載，更遑論有何提出告
    訴之情形，公訴人上訴意旨所稱已就被告涉嫌上開(1)(2)(3)之
    侮辱犯行查明等語，應有誤認，蓋不惟被告甲○○否認有何
    侮辱犯行，告訴人亦非指述被告涉嫌上開(1)(2)(3)之犯罪，原
    審因認被告被訴公然侮辱犯行未據告訴人合法提出告訴，而
    未予實質審理，並諭知公訴不受理判決，核無不當，檢察官
    猶執前詞上訴，並無理由，應予駁回，並不經言詞辯論為之
    。
六、至於告訴人所指述: 「伊於96年5 月23日12時54分至高雄市
    ○○○路和民權一路交叉口送便當給被告，伊向被告告知昨
    天大樂透有中四星，被告即向他要該中獎的大樂透彩券，伊
    不願交出該彩券，被告就將湯蓋打開從副駕駛座窗戶往內潑
    ，之後又罵伊跛腳、廢人，然後就回到學校去了」等語，涉
    嫌毀損、侮辱之犯行，雖經公訴人處分不起訴確定，然觀該
    不起訴處分書之記載，僅就被告是否涉嫌毀損加以論結，就
    是否犯侮辱罪部份則未加以說明，是否有所疏漏應由公訴人
    另行處理，併此敘明。
據上論斷，依刑事訴訟法第372 條、第368 條，判決如主文。
中    華    民    國    98    年    10    月    14    日
              刑事第六庭    審判長法  官  王憲義
                                  法  官  邱永貴
                                  法  官  簡志瑩
以上正本證明與原本無異。
不得再上訴。
中    華    民    國    98    年    10    月    14    日
                                  書記官  吳新貞


司法院資訊處製作；財團法人民間司法改革基金會備份。
